臺灣高等法院刑事判決　　　　　　　　96年度上訴字第2126號
上　訴　人　臺灣基隆地方法院檢察署檢察官
被　　　告　甲○○
上列上訴人因被告毒品危害防制條例案件，不服臺灣基隆地方法
院96年度訴字第107 號，中華民國96年4月3日第一審判決（起訴
案號：臺灣基隆地方法院檢察署96年度毒偵字第83號，併辦案號
：同署96年度毒偵字第877號），提起上訴，本院判決如下：
    主  文
原判決撤銷。
甲○○施用第一級毒品，累犯，處有期徒刑拾月。
扣案之第一級毒品海洛因殘渣袋併同難以析離之包裝夾鏈袋
只、摻有第一級毒品海洛因之注射液拾西西，均沒收銷燬之；
注射針筒肆支，均沒收。
    事  實
一、甲○○前因施用第一級毒品海洛因案件，經觀察、勒戒後，
    認無繼續施用毒品之傾向，於92年9月3日釋放出勒戒處所，
    並由臺灣基隆地方法院檢察署檢察官於92年9月2日以92年度
    毒偵字第443 號為不起訴處分確定。甲○○復因施用第一級
    毒品海洛因案件，經本院於94年4月4日以94年度訴字第73號
    判處有期徒刑8 月確定。再因施用第一級毒品海洛因案件，
    經臺灣板橋地方法院於94年12月21日以94年度訴字第2018號
    判處有期徒刑10月確定。上開兩罪並經臺灣板橋地方法院於
    95年3月13日以95年度聲字第619號裁定應執行有期徒刑1年4
    月確定，發監執行後，於95年9月30日縮短刑期執行完畢。
二、甲○○不思戒除毒癮，猶基於反覆持續施用第一級毒品海洛
    因之犯意，自95年12月2日起，至96年3月29日12時許採尿前
    回溯24 小時，在基隆市○○路26巷57號、中正路760巷8號2
    樓等處，以將第一級毒品海洛因摻入注射針筒內，施打在雙
    手臂肌肉之方式，施用第一級毒品海洛因，平均每隔3至4日
    施用1次。
    甲○○先於95年12月3日15時許，在基隆市○○路299號前為
    警查獲；復於95年12月31日15時30分左右，在基隆市○○路
    128巷5號旁防火巷內為警查獲，並扣得其所有之第一級毒品
    海洛因殘渣1袋（含無法析離之包裝夾鏈袋1只）、摻有第一
    級毒品海洛因之注射液30CC及其所有供施用毒品之器具注射
    針筒2支；再於96 年2月10日10時5分左右，在基隆市○○路
    760巷8號2 樓為警查獲，並扣得其所有之第一級毒品海洛因
    殘渣2袋（含無法析離之包裝夾鏈袋2只）及其所有供施用毒
    品之器具注射針筒2 支；甲○○基於施用第一級毒品海洛因
    之犯意, 於民國96 年3月29日12時許為警採尿前回溯24小時
    內某時，在不詳地點，施用第一 級毒品海洛因1次，嗣於同
    日11時30分許，在基隆市○○區○○路26巷巷口，為警緝獲
    。甲○○上開4 次為警查獲後，均經警採集其尿液送驗，結
    果均呈施用第一級毒品海洛因代謝後之嗎啡陽性反應，而悉
    上情。
三、案經基隆市警察局第二分局報告臺灣基隆地方法院檢察官偵
    查終結提起公訴，並經基隆市警察局第二分局報告臺灣基隆
    地方法院檢察署檢察官偵查後移送原審及本院併案審理。
    理  由
一、上開事實，業據被告於原審審理時或偵查中自白不諱，並有
    其所有之第一級毒品海洛因殘渣3 袋 (含無法析離之包裝夾
    鏈袋3只）、摻有第一級毒品海洛因之注射液30CC 及供施用
    毒品所用之注射針筒4支扣案可憑。而被告4次為警查獲後所
    採集之尿液檢體，經送請檢驗，結果均呈施用第一級毒品海
    洛因代謝後之嗎啡陽性反應等情，亦有臺灣尖端先進生技醫
    藥股份有限公司出具之濫用藥物檢驗報告3 份、昭信科技顧
    問股份有限公司出具之濫用藥物尿液檢體檢驗報告1 份附卷
    可稽。足認被告自白施用第一級毒品海洛因之情節，與事實
    相符，應可採信。又被告前因施用毒品案件，經觀察、勒戒
    後，認無繼續施用毒品之傾向，於92年9月3日釋放出勒戒處
    所，並由臺灣基隆地方法院檢察署檢察官於92年9月2日以92
    年度毒偵字第443 號為不起訴處分確定乙節，亦有臺灣高等
    法院被告前案紀錄表、前揭不起訴處分書附卷足佐。
    綜上所陳，本案事證明確，被告於觀察勒戒執行完畢釋放後
    ，5年以內再犯施用毒品之犯行，堪可認定，應依法論科。
二、原審予以論科，固非無見。惟原判決未及審就上開最後一次
    施用毒品行為，亦屬違誤，公訴人上訴意旨執此指摘原判決
    不當云云，為有理由。本院自應將原判決撤銷改判。
三、按海洛因係毒品危害防制條例所列管之第一級毒品，此為該
    條例第2條第2 項第1款所明定，被告上開行為係犯毒品危害
    防制條例第10條施用第一級毒品罪。查毒品因具有成癮性、
    濫用性，故立法實務首重以刑事處遇方式戒斷行為人毒癮，
    若無法收其實效，始依法追訴處罰，故施用毒品本身具備反
    覆、延續之行為特徵，持續多次施用毒品始為此類犯罪之典
    型或常態，於刑法評價上，施用毒品應僅成立集合犯一罪。
    且自「刑事法若干犯罪行為態樣，本質上原具有反覆、延續
    實行之特徵，立法時既予特別歸類，定為犯罪構成要件之行
    為要素，則行為人基於概括之犯意，在密切接近之一定時、
    地持續實行之複次行為，倘依社會通念，於客觀上認為符合
    一個反覆、延續性之行為觀念者，於刑法評價上，即應僅成
    立一罪。學理上所稱『集合犯』之職業性、營業性或收集性
    等具有重複特質之犯罪均屬之，例如經營、從事業務、收集
    、販賣、製造、散布等行為概念者是。」（最高法院95年度
    臺上字第1079號判決意旨參照）。有關行為人多次施用毒品
    之犯罪，實務前均依修正前刑法第56條連續犯之規定論以一
    罪，並加重其刑，惟因上開連續犯規定業經修正刪除，並自
    95年7月1日施行，其中修正理由說明四並以：「至連續犯之
    規定廢除後，對於部分習慣犯，例如竊盜、吸毒等犯罪，是
    否會因適用數罪併罰而使刑罰過重產生不合理之現象一節，
    在實務運用上應可參考德、日等國之經驗，委由學界及實務
    以補充解釋之方式，發展接續犯之概念，對於合乎接續犯或
    包括的一罪之情形，認為構成單一之犯罪，以限縮數罪併罰
    之範圍，用以解決上述問題」等語，本院基於前述施用毒品
    構成要件之反覆實行特徵，並考量連續犯規定業經刪除之法
    律實然面暨修正刪除之立法理由，認為行為人如基於反覆實
    行之犯意，在密切接近之一定時、地，持續實行單次或複次
    之施用毒品行為，應僅成立集合犯一罪。
四、被告前曾受如事實欄所載有期徒刑之執行，此有本院被告前
    案紀錄表附卷可考，其於有期徒刑執行完畢後5 年以內，故
    意再犯本件最重本刑為有期徒刑以上之刑之罪，為累犯，應
    加重其刑。本院審酌被告犯罪之動機、吸食頻率、曾有施用
    毒品之前科仍不知戒除，惟犯罪後坦承犯行，且所犯之施用
    毒品犯行乃戕害自己身心健康，並未危及他人等一切情狀，
    量處如主文第1項所示之刑。扣案白粉殘渣3袋及注射液30CC
    ，均含毒品危害防制條例所明定列管之第一級毒品海洛因成
    分等情，除為被告自白在案外，並有基隆市警察局第二分局
    信義分駐所毒品初步鑑驗報告單存卷可參，應併同難以析離
    之包裝夾鏈袋3只，依毒品危害防制條例第18條第1項前段之
    規定，宣告沒收銷燬之。另扣案之注射針筒4 支，為市售一
    般藥用之物，雖非專供施用毒品之器具，然屬被告所有供施
    打第一級毒品海洛因所用，業據被告供明無誤，爰依刑法第
    38條第1項第2款之規定宣告沒收。
據上論斷，應依刑事訴訟法第369條第1項前段、第364條、第299
條第1項前段，毒品危害防制條例第10條第1項、第18 條第1項前
段，刑法第11條、第47條第1項、第38條第1項第2 款，判決如主
文。
本案經檢察官黃全祿到庭執行職務。
中　　華　　民　　國　　96　　年　　7 　　月　　11　　日
                　刑事第五庭　審判長法　官　吳　敦
                                　　法　官　張傳栗
                                　　法　官　陳祐治
以上正本證明與原本無異。
如不服本判決，應於收受送達後十日內向本院提出上訴書狀，其
未敘述上訴之理由者並得於提起上訴後十日內向本院補提理由書
（均須按他造當事人之人數附繕本）。
                                　　書記官　蔡慧娟
中　　華　　民　　國　　96　　年　　7 　　月　　11　　日
附錄：本案論罪科刑法條全文
毒品危害防制條例第10條第1項：
施用第一級毒品者，處6月以上5年以下有期徒刑。
